【裁判字號】    98,再,2
【裁判日期】    981013
【裁判案由】    開始再審
【裁判全文】
臺灣高等法院高雄分院刑事判決             98年度再字第2號
上  訴  人  臺灣高雄地方法院檢察署檢察官
被      告  甲○○
                    （現於臺灣屏東監獄執行中）
指定辯護人  本院公設辯護人  孫妙岑
上列上訴人因被告違反毒品危害防制條例案件，不服臺灣高雄地
方法院95年度訴字第2502號中華民國95年9 月20日第一審判決（
起訴案號：臺灣高雄地方法院檢察署95年度偵字第9715號），提
起上訴，經本院95年度上訴字1913號判決確定後，經檢察官聲請
再審，經本院98年度聲再字第57號裁定開始再審，本院判決如下
：
    主  文
上訴駁回。
    理  由
一、公訴意旨略以：被告甲○○基於意圖販賣第二級毒品甲基安
    非他命（誤繕為安非他命，下同）之概括犯意，先於民國89
    年7 月間某日，在其位於高雄縣林園鄉○○村○○路225 巷
    1 號住處內，以新台幣（下同）3 千元之價格，將重量約半
    錢半（約0.9375公克）之甲基安非他命販售予軍中同袍黃嘉
    德。甲○○復於89年9 月某日，在高雄縣林園鄉中芸村某處
    魚塭，再以2 千元之價格，將不詳數量之甲基安非他命賣予
    黃嘉德。嗣因黃嘉德於95年1 月25日15時55分向警方自首施
    用毒品，並供稱其係以00-0000000與販賣毒品者即年籍姓名
    不詳、綽號「瑞仔」之人連絡，經警循線追查後始悉上情，
    因認被告甲○○涉犯毒品危害防制條例第4 條第2 項之販賣
    第二級毒品罪嫌。
二、按犯罪事實應依證據認定之，無證據不得認定犯罪事實。不
    能證明被告犯罪者，應諭知無罪之判決，刑事訴訟法第154
    條第2 項、第301 條第1 項分別定有明文；另按施用毒品者
    所稱其向某人買受毒品之指證，不得作為有罪判決之唯一證
    據，仍須調查其他必要之證據，以察其是否與事實相符，良
    以毒品買受者之指證，其憑信性於通常一般人已有所懷疑，
    尚難確信其為真實。況依毒品危害防制條例第17條之規定，
    其供出毒品來源而破獲者，復得減輕其刑，則其指證之真實
    性猶有疑慮，是施用毒品者之指證，其真實性有待其他必要
    證據加以補強。茲所謂必要之補強證據，固不以證明販賣毒
    品犯罪構成要件之全部事實為必要，但以與施用者之指證具
    有相當之關聯性為前提，其經與施用者之指證綜合判斷，已
    達於通常一般人均不致有所懷疑，而得確信施用者之指證為
    真實者，始得為有罪之認定，此為無罪推定原則之必然推演
    （最高法院93年度台上字第6750號判決要旨足參）。
三、證據能力：
(一)、證人黃嘉德警詢陳述，其性質雖屬傳聞證據，惟檢察官、被
    告、辯護人已於本院審理調查上開筆錄予以提示並告以要旨
    時，由檢察官、被告、辯護人表示意見，當事人或辯護人已
    知上述筆錄乃傳聞證據，而就此證據能力均表示無意見，即
    同意作為證據，且本院審酌上開筆錄作成時，較無人情施壓
    或干擾，亦無不當取供之情形，認為以之作為本案之證據亦
    屬適當，依刑事訴訟法第159 條之5 第1 項規定，自得為證
    據。
(二)、證人黃嘉德於偵查中經具結之陳述，並未曾提及檢察官在偵
    查時有不法取供之情形，且亦無證據足以證明證人上開陳述
    有顯不可信之情況，被告及其辯護人於本院復未再聲請詰問
    證人，足可認定業已保障被告詰問權，依刑事訴訟法第159
    條之1 第2 項規定，自得為證據。
四、公訴人認被告甲○○涉犯上開連續販賣第二級毒品罪嫌，係
    以被告供承其綽號為「瑞仔」，與黃嘉德係軍中同袍，黃嘉
    德曾向其要求購買毒品等情，及證人黃嘉德於警詢及偵查中
    證述曾於上開公訴意旨所指時、地，向被告購買甲基安非他
    命，且證人黃嘉德於自首後亦因施用毒品案件、經法院裁定
    送戒治處所施以強制戒治等情為據。然訊據被告否認上開被
    訴販賣第二級毒品犯行，辯稱：伊與黃嘉德係因服役而認識
    ，伊曾數次接獲黃嘉德以電話聯絡要求伊幫忙購買毒品，但
    伊均予以拒絕，伊並無如黃嘉德所稱曾販賣甲基安非他命等
    語。
五、經查：
(一)、證人黃嘉德雖於警詢及偵查中指述曾向被告甲○○購買甲基
    安非他命等情，惟：
 1、證人黃嘉德初於95年1 月25日之第1 次警詢中，對於警方詢
    問關於其所施用甲基安非他命之來源，其僅述及甲基安非他
    命係向綽號「青龍」之人以8 千元購得等語（見警卷第15頁
    ），並未提及任何有關「瑞仔」之人等情；又證人黃嘉德於
    同日之第2 次警詢中雖稱：其另有以（07）0000000 號電話
    向綽號「宋仔」或叫「瑞仔」之人購買毒品，惟亦未明確指
    述其購買之時地、價格、數量等情（見警卷第12頁），則證
    人黃嘉德於上開2 次警詢中，為何均未就被告上開被訴販賣
    甲基安非他命之犯罪事實詳為指訴，自有可資存疑之處。
 2、證人黃嘉德後於95年4 月25日之偵查中，固已具結指證其於
    當兵時即89年7 月間、同年9 月間各向被告甲○○購買甲基
    安非他命1 次（見95年度偵字第9715號卷第19頁）等語，惟
    參以證人黃嘉德係於95年1 月25日遭警查獲其非法施用甲基
    安非他命毒品之事實，然其在偵查中指訴向被告購買甲基安
    非他命時間分別為89年7 月間與同年9 月間，其間相隔已逾
    5 年，從而證人黃嘉德前於警詢及偵查中所述各節，當非屬
    案發後立即所為之陳述，客觀上亦難推認其有何具較高證據
    證明力之情狀。再佐以一般人因記憶能力有限，記憶內容大
    多隨時間經過而有所減損、罅漏，苟非伴隨有特殊情事（例
    如特定人、物或重大事件、遭受劇烈驚嚇、或因他人實施犯
    罪而受有損害等），一般人往往難予詳細記憶久遠之事，乃
    事理之常。惟證人黃嘉德於95年4 月25日經檢察官訊問何時
    向被告購買甲基安非他命，其先答稱「不記得」，旋又詳予
    指稱向被告購買甲基安非他命之時、地（見95年度偵字第
    9715 號 卷第19頁），是其所述向被告購買甲基安非他命一
    節是否果係本於個人主觀記憶之確信而為此等證述，亦非全
    然無疑。況證人黃嘉德既於上開偵查中坦承其自89年間起即
    染有施用甲基安非他命之惡習，約1 個多月買1 次甲基安非
    他命等情，倘依此標準加以計算，直至95年1 月25日證人黃
    嘉德遭警查獲時止，其購買甲基安非他命之次數理應不下數
    十次，足見購買甲基安非他命一事對證人黃嘉德甚屬平常，
    然其竟於事隔5 年後、接受檢察官偵訊時仍可特定指稱5 年
    前向被告購買甲基安非他命之時間及地點，更顯與常情有悖
    。是證人黃嘉德先後於上開警詢、偵查所述，既有明顯相互
    扞挌之處，自未可遽為不利於被告之認定。
(二)、證人黃嘉德嗣於原審審理所證「其與被告甲○○係共同出資
    購買甲基安非他命一起吸食，並非向被告購買甲基安非他命
    」部分，固經原審另案（97年度審訴字第556 號）判決偽證
    確定，此有該案刑事判決及黃嘉德前科紀錄在卷可參（見本
    院聲再卷第19-24 頁），又證人黃嘉德於上開偽證案件偵審
    中，雖坦認曾向被告購買甲基安非他命，因而自白其偽證犯
    行，但證人黃嘉德於96年9 月11日偽證案件偵查中，具結證
    稱被告販賣甲基安非他命給伊4 、5 次，價格為3 千元、5
    千元等情（見96年度偵字第10082 號卷第51頁），即就其向
    被告購買甲基安非他命之次數、價格等攸關被告被訴販賣第
    二級毒品待證事實之重要情節，顯與其前於上開本案偵查中
    之95年4 月25日證詞互異，已有先後所述不一之瑕疵存在，
    在無其他補強證據佐認下，自難逕以證人黃嘉德上開偽證案
    件經判決有罪之確定判決，資為認定證人黃嘉德上開不利於
    被告之陳述即合於事實可採。
(三)、公訴人起訴所舉之該署95年度毒偵字第1241號強制戒治聲請
    書暨證人黃嘉德刑案查註紀錄表等，欲證明黃嘉德確有施用
    第二級毒品之情，然證人黃嘉德上開施用第二級毒品查獲時
    間，與被告甲○○被訴上開販賣第二級毒品之犯罪時點相距
    長達5 年，復佐以證人黃嘉德於偵查中亦證稱其自94年12月
    間起即均向綽號「青龍」購買毒品施用等語（見95年度偵字
    第9715號卷第19頁）等語，無從僅以證人黃嘉德上述施用第
    二級毒品之事實，遽為認定被告即有被訴販賣第二級毒品犯
    行之依據。至於被告與黃嘉德於89年7 月至9 月間，其二人
    均有入伍服役之事實，雖經高雄縣政府民政局以傳真方式函
    覆在卷（見原審卷第45頁），及被告供承其綽號為「瑞仔」
    ，與黃嘉德係軍中同袍，黃嘉德曾向其要求購買毒品等情，
    然此部分事實均無從作為證人黃嘉德所述其向被告購買第二
    級毒品之補強證據。
六、綜上所述，公訴人起訴所舉上開事證，均難證明被告甲○○
    涉有被訴販賣第二級毒品犯行，且證人黃嘉德之指述亦難認
    全無瑕疵而足以採信。此外，復查無其他積極證據足資證明
    被告有何被訴販賣第二級毒品犯行，則被告被訴販賣第二級
    毒品犯罪，自屬不能證明。原審因而以不能證明被告犯何販
    賣第二級毒品罪，而為被告無罪之諭知，核無違誤。檢察官
    上訴意旨，猶執起訴所據等情，指摘原判決不當，為無理由
    ，應予駁回。
據上論斷，應依刑事訴訟法第368 條，判決如主文。
本案經檢察官許美女到庭執行職務。
中    華    民    國    98    年    10    月    13    日
                刑事第三庭  審判長法  官  莊崑山
                                  法  官  唐照明
                                  法  官  張意聰
以上正本證明與原本無異。
如不服本判決應於收受本判決後10日內向本院提出上訴書狀，其
未敘述上訴理由者，並得於提起上訴後10日內向本院補提理由書
狀（均須按他造當事人之人數附繕本）「切勿逕送上級法院」。
中    華    民    國    98    年    10    月    13    日
                                  書記官  陳金


司法院資訊處製作；財團法人民間司法改革基金會備份。
